【裁判字號】    97,台上,3473
【裁判日期】    970724
【裁判案由】    傷害致重傷
【裁判全文】
最高法院刑事判決            九十七年度台上字第三四七三號
上  訴  人  甲○○
                    2樓
上列上訴人因傷害致重傷案件，不服台灣高等法院中華民國九十
七年四月二十四日第二審更審判決（九十六年度上更(一)字第八四
七號，聲請簡易判決處刑案號：台灣台北地方法院檢察署九十四
年度調偵字第五三五號、九十四年度偵字第一二八四四號），提
起上訴，本院判決如下：
    主  文
上訴駁回。
    理  由
按刑事訴訟法第三百七十七條規定，上訴於第三審法院，非以判
決違背法令為理由，不得為之。是提起第三審上訴，應以原判決
違背法令為理由，係屬法定要件。如果上訴理由書狀並未依據卷
內訴訟資料，具體指摘原判決不適用何種法則或如何適用不當，
或所指摘原判決違法情事，顯與法律規定得為第三審上訴理由之
違法情形，不相適合時，均應認其上訴為違背法律上之程式，予
以駁回。本件原判決撤銷第一審科刑判決，改判仍論處上訴人甲
○○刑法第二百七十七條第二項後段傷害人之身體致重傷（累犯
）罪刑，已詳敘認定犯罪事實之依據及憑以認定之理由。對於上
訴人主張：伊罹患憂鬱症、精神分裂症，於本案行為時辨識能力
顯著降低乙節，原判決亦詳為說明：(一)依卷附上訴人之病歷記載
，上訴人係本案（於民國九十四年四月十七日）發生後，於九十
四年四月二十八日前往財團法人長庚紀念醫院林口分院（下稱長
庚醫院）門診就醫。據該醫院函稱，當時上訴人主訴不安、情緒
低落及有妄想現象，求診時激動不安，有精神耗弱之情形，診斷
病患為情感性精神病及酒癮，需長期門診治療等情（見上訴審卷
第五十頁）。(二)上訴人領有於九十四年四月二十八日核發之障礙
類別「精神」、等級「中度」之身心障礙手冊，有其病歷所附該
身心障礙手冊影本在卷可稽。(三)原審就上訴人於九十四年四月十
七日行為時之精神狀態，函請長庚醫院鑑定結果：(1)上訴人之精
神症狀（如幻聽、妄想）並非持續，也未造成現實判斷力顯著的
缺失；(2)上訴人於鑑定當時仍能清楚地描述犯罪過程與被害人間
之賭金糾紛，並能清楚作賭金勝算之邏輯辯證，亦可以了解以酒
瓶傷人是違法行為，故認為上訴人雖持有上述身心障礙手冊，但
其病情並未顯著影響其認知功能及判斷能力，也無明顯證據顯示
犯案當時受精神病症狀（如幻聽或妄想）影響而造成現實判斷力
之減低，其違法行為應與其人格特質及衝動控制力的困難較為相
關；(3)綜合上述，上訴人辨識行為違法或依其辨識而行為之能力
，並未較一般人顯著減低等情，有該醫院精神鑑定報告書在卷可
按（見更(一)審卷第三三至三六頁）等項，認定上訴人於行為時，
並未因精神障礙或其他心智缺陷，致辨識行為違法或依其辨識而
行為之能力顯著減低，自不得依刑法第十九條第二項之規定減輕
其刑。從形式上觀察，原判決並無違背法令之情形。上訴意旨徒
憑己見，謂長庚醫院上開鑑定係於上訴人本案行為後為之，有所
失真而偏離實際情況，應就上訴人行為時之精神狀態再行鑑定云
云，指摘原判決認事用法違誤，惟查上訴人既未於行為時前往就
醫，迄今縱再行鑑定，客觀上亦係於行為後所為鑑定。上訴意旨
並未依據卷證資料具體指摘，自不足據以辨認原判決已具備違法
之形式要件。依首揭說明，應認本件上訴違背法律上之程式，予
以駁回。
據上論結，應依刑事訴訟法第三百九十五條前段，判決如主文。
中    華    民    國  九十七  年    七    月  二十四  日
                      最高法院刑事第十一庭
                          審判長法官  花  滿  堂
                                法官  黃  正  興
                                法官  陳  東  誥
                                法官  林  錦  芳
                                法官  孫  增  同
      本件正本證明與原本無異
                                      書  記  官
中    華    民    國  九十七  年    七    月  二十九  日
                                                Ａ


司法院資訊處製作；財團法人民間司法改革基金會備份。
